【裁判字號】    97,消債更,798
【裁判日期】    970820
【裁判案由】    更生事件
【裁判全文】
臺灣臺南地方法院民事裁定           97年度消債更字第798號
聲  請  人  甲○○即陳志勝
即  債務人
上列當事人因消費者債務清理事件聲請更生，本院裁定如下：
    主  文
聲請駁回。
聲請費用由聲請人負擔。
    理  由
一、按債務人與金融機構協商成立者，不得聲請更生或清算，但
    因不可歸責於己之事由，致履行顯有重大困難者，不在此限
    ；本條例施行前，債務人依金融主管機關協調成立之中華民
    國銀行公會會員辦理消費金融案件無擔保債務協商機制與金
    融機構成立之協商，準用前項之規定，消費者債務清理條例
    第151 條第5項、第6項分別定有明文。又聲請更生或清算不
    合程式或不備其他要件者，法院應以裁定駁回之，但其情形
    可以補正者，法院應定期間先命補正，復為同條例第8 條所
    明定。
二、本件聲請意旨略以：聲請人即債務人現任職於台南憲兵隊，
    每月薪資新臺幣（下同）56,340元，除每月薪資收入外，僅
    有臺灣郵政股份有限公司存款1筆363元，然累計債務總金額
    已達2,723,206 元，前曾依照中華民國銀行公會會員辦理消
    費金融案件無擔保債務協商機制，與台南區中小企業銀行等
    6 家銀行成立協商，每月應還款金額為34,423元，惟聲請人
    薪資扣除現每月須支出生活費9,509元、健保費723元、房租
    8,000元及扶養費6,340元，共24,572元後，已無力清償上開
    每月協商債務金額，有不可歸責於己致履行顯有重大困難之
    事由，符合消費者債務清理條例第3條、第151 條第5項但書
    之規定，爰依上開規定，提出財產及收入狀況說明書、債權
    人清冊、債務人清冊，聲請更生等語。
三、經查：
（一）本件債務人更生聲請前，已於民國95年4 月10日依金融主
      管機關協調成立之中華民國銀行公會會員辦理消費金融案
      件無擔保債務協商機制與台南區中小企業銀行（亦即京城
      銀行）等金融機構成立協商，自95年5月起，分120期，利
      率4%，每月34,423元分期償還等情，有債務人提出之財團
      法人金融聯合徵信中心當事人綜合信用報告、協議書及無
      擔保債務還款計劃在卷可憑，堪信為真實。
（二）而本件債務人主張其每月薪資為56,340元，扣除每月須支
      出生活費9,509元、健保費723 元、房租8,000元及扶養費
      6,340 元，共24,572元後，已無力清償每月協商債務金額
      ，有不可歸責於己致履行顯有重大困難之事由云云。然查
      ：債務人95年4 月10日與債權銀行成立協商後，約定每月
      償還34,423元，自95年5月第一次繳款，迄96年8月最後一
      次繳款，並於96年9 月即毀諾，有債務人提出之財團法人
      金融聯合徵信中心當事人綜合信用報告在卷可稽，而依債
      務人所提出之房屋租賃契約所載，該房屋租賃期間係自97
      年1月3日起至98年1月2日止，則債務人主張其每月須支付
      房租8,000 元，顯與其原是否可依債務協商內容清償月付
      金額無因果關係，應予扣除。況債務人既主張依行政院主
      計處公佈96年度臺灣省每人每月最低生活費用為9,509 元
      ，該最低生活費用即包含食、衣、住、行等費用在內，尚
      不得再另計房租費用。從而，以債務人每月平均薪津收入
      56,340元，扣除協商每月應還34,423元之債務，餘21,917
      元，再扣除債務人所主張其每月之生活費9,509 元、健保
      費723元及扶養費6,340元後，尚有餘額5,345 元，是本件
      自難認債務人有何不可歸責於己之事由，致履行履行顯有
      重大困難之情。
四、綜上所述，本院審酌後堪認債務人依其薪津收入履行債務協
    商並無因難，亦即無債務人所稱之「履行顯有重大困難」情
    事存在，則本件債務人之聲請，與消費者債務清理條例第第
    151 條第6項、第5項之規定有違，揆諸首開說明，應駁回其
    更生之聲請，爰裁定如主文。
中    華    民    國    97    年    8     月    20    日
                  民事第一庭    法  官    田幸艷
以上正本證明與原本無異。
如不服本裁定，應於裁定送達後10日內，以書狀向本院提出抗告
，並繳納抗告費新臺幣1千元。
中    華    民    國    97    年    8     月    20    日
                                書記官    劉紀君


司法院資訊處製作；財團法人民間司法改革基金會備份。
